臺灣彰化地方法院民事判決
110年度訴字第240號
原      告  鐘振生  
被      告  洪峻聲  
上列當事人間請求返還訂金等事件，本院於民國110年3月22日言
詞辯論終結，判決如下：
    主  文
原告之訴駁回。
訴訟費用新臺幣壹仟元由原告負擔。
    事  實  及  理  由
壹、原告主張：
　原告女兒鐘宥茹、鐘英維、配偶鐘陳錦珠於民國 (下同)109
    年11月10日向被告購買彰化縣○○鎮○○段000○000○000○000地
    號土地(下稱系爭土地)，買賣價金為新台幣2116萬元，雙方
    並書立土地買賣契約書(下稱系爭契約書)，惟因系爭土地尚
    未過戶，無法申請建築線，彰化縣○○鎮○○○○○○段00地號土地
    僅供通行，原告未取得所有權，此外系爭土地尚須預留三米
    寬道路供他人通行，既系爭土地存有上開瑕疵，被告即應依
    買賣契約返還被告訂金及違約金，為此雙方曾於110年1月20
    日於彰化縣溪州鄉調解委員會調解，然因雙方意見不一致調
    解不成立，原告爰依系爭契約書第8條第3項、第12條第2項
    、第7項請求被告返還訂金30萬元及違約金30萬元，合計60
    萬元等語。
　並聲明：㈠被告應返還原告訂金及違約金共陸拾萬元。㈡訴訟
    費用由被告負擔。㈢願供擔保，請准宣告假執行。
貳、被告抗辯：
　伊純粹要出售土地，系爭土地確定有聲請出指定建築線，且
    買賣契約有提及袋地通行權，買賣契約簽約後雙方亦有申請
    鑑界並至現場鑑界，是買賣契約係屬有效， 故原告之請求
    ， 並無理由等語。
　並聲明：㈠請求駁回原告之訴及假執行之聲請。㈡訴訟費用由
    原告負擔。
參、得心證之理由：
  按「定金，除當事人另有訂定外，適用左列之規定：三、契
    約因可歸責於受定金當事人之事由，致不能履行時，該當事
    人應加倍返還其所受之定金。」民法第249 條第3 款定有明
    文。又系爭契約第8條第3款約定：「以乙方(即被告)有擅自
    解約、不為給付、給付不能或其他違約事由致本契約解除時
    …， 並同意按甲方已支付價金總額，作為懲罰性違約金另行
    給付甲方。」，依上開規定及系爭契約之約定以觀， 得以
    向乙方即被告請求返還已支配之價金及給付違約金者， 係
    以契約當事人為限，若非契約當事人，當無需負擔上開義務
    或享有上開權利。查：本件契約兩造為鐘宥茹、鐘英維、鐘
    陳錦珠及被告，雖原告為鐘宥茹、鐘英維之父及鐘陳錦珠之
    配偶，然法律上仍為不同之法律主體，是原告請求被告返還
    定金及違約金60萬元，即屬無憑。
  又訴訟代理人，應於最初為訴訟行為時，提出委任書。民事
    訴訟法第69條定有明文。原告雖為鐘宥茹、鐘英維及鐘陳錦
    珠與被告簽立系爭買賣契約書時之代理人，並經原告到院表
    示「鐘宥茹是我女兒，鐘陳錦珠是我太太，鐘英維也是我女
    兒，共有三人是買方，我是代理人。」「我只是代理而已，
    但定金是我女兒出的，我要還給我女兒。」(見本院卷第48
    頁至第49頁)，足徵原告取得鐘宥茹、鐘英維及鐘陳錦珠代
    為訂立系爭契約權限，惟未於本件訴訟中提出鐘宥茹、鐘英
    維及鐘陳錦珠授予訴訟代理權之委任書，即逕以其非契約當
    事人之名義提起本件訴訟，本件訴訟即有當事人不適格之情
    事。原告欠缺權利保護要件，其訴在法律上顯無理由，爰以
    判決駁回之。
  末按，系爭契約第八條第三項約定以乙方(即被告)有擅自解
    約、不為給付、給付不能或其他違約事由致本契約解除時，
    方得請求返還已支配之價金及給付違約金，綜觀原告提出之
    起訴書狀所載事由未有被告擅自解約、不為給付、給付不能
    之情事，且未有解除契約之意思表示，所提出之證據資料亦
    不足證系爭契約業已解除，則系爭契約迄今尚未合法解除，
    是原告亦無從依前開約定請求因解除契約後被告應返還之訂
    金及違約金，是其本件訴訟請求被告給付60萬元，即屬無理
    由，當應駁回。
肆、依民事訴訟法第78條、第249條第2項，判決如主文。
中　　華　　民　　國　　110 　年　　3 　　月　　31　　日
                  民事第四庭    法　官　洪志賢
以上正本係照原本作成。
如對判決上訴，應於判決送達後20日內向本院提出上訴狀。如委
任律師提起上訴者，應一併繳納上訴審裁判費。
中　　華　　民　　國　　110 　年　　3 　　月　　31　　日
                                書記官　林嘉賢